【裁判字號】    99,交聲,1084
【裁判日期】    990930
【裁判案由】    違反道路交通管理處罰條例聲明異議
【裁判全文】
臺灣桃園地方法院交通事件裁定      99年度交聲字第1084號
原處分機關  交通部公路總局新竹區監理所中壢監理站
異  議  人
即受處分人  甲○○
上列異議人即受處分人因違反道路交通管理處罰條例事件，對於
原處分機關於民國99年7 月23日以壢監裁字第裁53-DB0000000號
違反道路交通管理事件裁決書所為之處分，聲明異議，本院裁定
如下：
    主  文
異議駁回。
    理  由
一、原處分意旨略以：異議人甲○○於民國99年7 月22日凌晨0
    時45分許，駕駛車號2456-HC 自用小客車，於桃園縣平鎮市
    ○○路47巷口，因「汽車駕駛人拒絕接受第35條第1 項各款
    測試之檢定」之違規為警舉發，依道路交通管理處罰條例第
    35條第4 項規定裁處異議人罰鍰新臺幣（下同）60,000元，
    吊銷職業聯結車駕駛執照，3 年內不得考領等語。
二、聲明異議意旨略以：其於上開時間、地點因酒醉休息，忽然
    有位警員敲伊車窗，請伊吹氣測試，因伊拒絕接受酒精濃度
    測試檢定，警員就開立紅單。今伊未行駛公路，警員就開立
    拒測紅單，伊不服，且要吊銷伊所有駕駛執照3 年，包括職
    業大貨車駕照，但伊是靠開大貨車賺錢養家活口，如吊銷伊
    駕照，會使伊一家生活陷入困境，爰請求撤銷原處分云云。
三、按汽車駕駛人，駕駛汽車經測試檢定有下列情形之一者，處
    新臺幣一萬五千元以上六萬元以下罰鍰，並當場移置保管該
    汽車及吊扣其駕駛執照一年；因而肇事致人受傷者，並吊扣
    其駕駛執照二年。致人重傷或死亡者，吊銷其駕駛執照，並
    不得再考領：一、酒精濃度超過規定標準。二、吸食毒品、
    迷幻藥、麻醉藥品及其相類似之管制藥品。且汽車駕駛人拒
    絕接受第一項測試之檢定者，處新臺幣六萬元罰鍰，並當場
    移置保管該汽車及吊銷該駕駛執照。道路交通管理處罰條例
    第35條第1 項、第4 項分別定有明文。又按汽車駕駛人，因
    違反本條例及道路交通安全規則之規定，受吊銷駕駛執照處
    分時，吊銷其持有各級車類之駕駛執照，此為同條例第68條
    所明定。
四、經查：
  (一)異議人於上開時、地駕駛車號2456-HC 號自用小客車，行經
    桃園縣平鎮市○○路47巷口，因員警欲對其實施酒測，異議
    人拒絕接受酒測之違規事實為警舉發，有上開舉發通知單、
    裁決書及送達證書各1 紙在卷可稽，且為異議人於聲明異議
    狀所自認，其前揭違規行為堪以認定。
  (二)異議人雖以伊當時係將車輛停在路邊休息，並未酒醉駕車云
    云置辯，然證人即舉發員警林孟寬於本院結證稱：當日伊等
    是執行全縣取締酒駕，有3 名員警，1 名義警在營德路口，
    本案是伊取締的。伊等發現前方有一車輛從金陵路往營德路
    方向，該車輛發現伊等在前方取締酒駕臨檢，異議人往伊等
    方向開過來後就慢慢往路邊開，並將車燈熄滅，規避伊等取
    締酒駕，所以伊就騎機車趨前察看，要異議人搖下車窗，發
    現有濃厚酒氣，伊就要異議人酒測，但異議人拒絕酒測，伊
    等就把異議人帶回派出所，問異議人是否接受酒精測試，但
    異議人拒絕，伊等就依道路交通管理處罰條例告發。伊在取
    締異議人時異議人沒有睡著，異議人慢慢往右靠邊靠，將車
    燈熄滅，這也是伊等值勤時常見的規避酒駕方法。異議人當
    時還有在開車並停靠，不可能是睡著的。從伊取締異議人到
    最終仍拒絕酒測，中間經過至少有20、30分鐘。伊有告訴異
    議人，如果拒絕酒測就會當場移至車輛並吊銷執照，伊是在
    派出所告訴異議人的（見本院99年8 月24日訊問筆錄第14頁
    ）等語。足認證人林孟寬就本件舉發違規之過程，其證述連
    續且完整，無何明顯瑕疵或違悖常情之處；復參以證人林孟
    寬與異議人間，無讎隙過節，且素不相識之情，亦據證人林
    孟寬證述明確，衡情應無甘冒偽證罪之重典，設詞虛構違規
    事實以陷害異議人之理；況交通警員製單舉發違規行為，本
    質上係公務員依法執行職務之行為，如有枉法構陷或為不實
    記載之行為，亦須擔負嚴厲之刑事責任，是以證人林孟寬之
    上開證詞，堪以採信。足認異議人當時確有飲用酒類後駕駛
    車輛，經值勤員警告知接受酒測，仍拒絕接受酒測等事實，
    足堪認定。異議人所辯，顯係事後卸責之詞。至於異議人聲
    請傳訊友人乙○○，因證人即舉發員警林孟寬已結證明確，
    且本院依職權向警方調閱蒐證錄影光碟，經勘驗發現，異議
    人於派出所內業經證人林孟寬每隔5 分鐘詢問是否願意接受
    酒測，計達3 次以上，詎異議人一再拒絕配合，證人林孟寬
    及另名員警乃多次說明拒測的法律效果，包括罰鍰6 萬元及
    吊照，然異議人仍不配合；嗣後其友人乙○○到場，亦僅是
    反覆為異議人求情，故認無調查之必要，併此指明。
  (三)關於吊銷駕駛執照處分效力與執行方式之法令依據，應依據
    道路交通管理處罰條例第68條規定，然該條業於94年12月14
    日修正，並於95年2 月27日經行政院以院臺交字第09500828
    98號令發布定自95年3 月1 日施行（下稱修正後）。按94年
    12月14日修正前（下稱修正前）道路交通管理處罰條例第68
    條係規定：「汽車駕駛人因違反本條例及道路交通安全規則
    之規定，受『吊扣或吊銷』駕駛執照處分時，『吊扣或吊銷
    』其持有各級車類之駕駛執照。」，而修正後之道路交通管
    理處罰條例第68條規定則係：「汽車駕駛人，因違反本條例
    及道路交通安全規則之規定，受『吊銷』駕駛執照處分時，
    『吊銷』其持有各級車類之駕駛執照。」，其立法理由略以
    ：「原條文將違法或違規駕駛人所持有各級車輛之駕駛執照
    一併吊扣或吊銷失之過酷，影響人民工作及生活過鉅，爰修
    正之。」等語，有道路交通管理處罰條例第68條審查報告可
    資查考（見立法院公報第94卷第70期第135 頁至138 頁），
    是綜觀前開法條及修法說明，通過之修正條文既未將該條全
    數刪除，而僅係將道路交通管理處罰條例第68條原有條文中
    之「吊扣或」三字刪除，故受「吊扣」駕駛執照處分時，固
    不再吊扣其持有各級車類之駕駛執照，然於受「吊銷」駕駛
    執照處分時，仍應吊銷其持有各級車類之駕駛執照至為明確
    。就修正後道路交通管理處罰條例第68條之規定觀之，受吊
    扣駕駛執照處分，不再吊扣其持有各級車類之駕駛執照，僅
    於受吊銷駕駛執照處分時，始吊銷其持有各級車類之駕駛執
    照，而限縮修正前條文之適用範圍，即受吊扣駕駛執照處分
    ，不在本條規定適用之列，是該條已經考量人民工作、生活
    及人格自由發展，禁止異議人於3 年內考領駕駛執照，亦與
    該處分所追求之公共利益，即用路大眾之用路安全具關聯性
    ，該處分所侵害之工作權亦僅限於駕駛車輛部分，其手段與
    目的間尚無不當連結或輕重顯失衡，該條規定自無違反比例
    、必要、平等原則與自由權。
  (四)綜上所述，異議人有於上開時、地拒絕酒測之違規行為，本
    即應依道路交通管理處罰條例第35條第4 項之規定，受吊銷
    駕駛執照之處分，並依同條例修正後第68條規定，吊銷其持
    有之各級駕駛執照無誤。而異議人所原持有之小型車普通駕
    駛執照業於95年5 月29日換發普通大貨車駕駛執照，且於95
    年9 月6 日換發職業大貨車駕駛執照，復於97年4 月8 日換
    發職業聯結車駕駛執照等情，有屏東監理站汽車駕照基本資
    料在卷可稽，揆諸上開規定及說明，異議人現既持有上開聯
    結車職業駕駛執照，則原處分機關裁處吊銷受處分人現有之
    駕駛執照即聯結車職業駕駛執照（包括大貨車職業駕駛執照
    ），3 年內禁考，自於法有據，經核並無違誤。又裁處吊扣
    駕照與罰鍰之部分尚無從區分，異議人雖未就罰鍰部分聲明
    異議，本院仍應依法併予審究，附此說明。故原處分機關認
    異議人違規行為明確，處罰鍰6 萬元，自屬有據，從而，異
    議人徒以前詞指摘原處分不當，洵屬無據。是本件異議為無
    理由，應予駁回。
據上論斷，應依道路交通管理處罰條例第87條第2 項、道路交通
案件處理辦法第19條，裁定如主文。
中    華    民    國    99    年    9     月    30    日
                  交通法庭法  官  毛松廷
以上正本證明與原本無異。
如不服本裁定，應於裁定送達後5 日內向本院提出抗告狀。
                          書記官  何伊羚
中    華    民    國    99    年    10    月    6     日

司法院資訊處製作；財團法人民間司法改革基金會備份。
